【裁判字號】    89,上訴,1190
【裁判日期】    890526
【裁判案由】    懲治盜匪條例等
【裁判全文】
台灣高等法院台中分院刑事判決                  八十九年度上訴字第一一九號
    上  訴  人  臺灣台中地方法院檢察署檢察官
    上  訴  人
    即  被  告  戊○○
    選任辯護人  張柏山
    上  訴  人
    即  被  告  丁○○
    選任辯護人  張柏山
                宋永祥
                陳芝荃
    上  訴  人
    即  被  告  己○○
    指定辯護人  本院公設辯護人  丙○○
右上訴人因被告等違反懲治盜匪條例等案件，不服臺灣台中地方法院八十八年重訴字
第二一四八號中華民國八十九年五月二十六日第一審判決（起訴案號：臺灣台中地方
法院檢察署八十八年度偵字第一九九七四號），提起上訴，本院判決如左：
      主  文
上訴駁回。
      事  實
一、戊○○曾因妨害自由等案件，經法院於民國八十五年十二月三十一日判處應執行
    有期徒刑一年六月，緩刑五年確定。丁○○曾因恐嚇等案件，經法院判處應執行
    有期徒刑六月，於八十五年三月十八日易科罰金執行完畢。
二、戊○○於八十七年五月間某日，在台中市○區○○路附近某廟宇，由李錦城（業
    於八十七年九月二日死亡，另經檢察官為不起訴處分）交付義大利 TANFOGLIO廠
    製P19 STANDARD MODEL口徑 9mm制式半自動手槍一支（含彈匣二個）及制式口徑
    9mm子彈十顆，因而未經許可持有上開槍、彈。
三、己○○與戊○○、丁○○係朋友關係，因己○○懷疑乙○○設局詐賭，致其積欠
    乙○○債務，並簽發本票二紙、收據一份，連同其所有之房地所有權狀交付乙○○。己○○欲取回上開物品，竟與戊○○、丁○○基於共同持上開槍、彈，強押
    、毆打乙○○，迫其返還上開物品之犯意聯絡，由戊○○攜帶該槍、彈，並邀約
    具有共同犯意之綽號「阿益」之成年男子，己○○則向乙○○佯稱欲討論債務問
    題，於八十八年九月九日十三時許，將乙○○誘至台中市○區○○○街一八九號
    「筑軒茶坊」二樓，相談未久，己○○藉故下樓，戊○○即夥同綽號「阿益」者
    ，將乙○○自「筑軒茶坊」二樓強押下樓，坐上丁○○所攔搭之某車號不詳計程
    車，丁○○坐在右前座，戊○○坐在左後座，綽號「阿益」者坐在右後座，乙○○則被押在戊○○及綽號「阿益」者之中間，由丁○○指示計程車司機開往台中
    縣烏日鄉三和村筏子溪旁砂石場空地，戊○○、綽號「阿益」者即將乙○○拉下
    車基於傷害之犯意加以毆打，再搭乘原車，將乙○○押往台中縣烏日鄉○○路三
    五五號丁○○之租住處，戊○○之友人即綽號「小劉」及「阿祥」之成年男子亦
    至該處，乃以膠帶捆綁乙○○雙手、貼住其嘴巴，並以毛巾蒙住乙○○之雙眼，
    再共同毆打乙○○，致乙○○受有左眼眶、左手前臂、左上臂、左手三角肌、右
    手前臂、右手上臂、左背部、右背部、兩小腿外側面多數皮下瘀血等傷害。丁○○等人同時令乙○○打電話聯絡家人籌款新台幣（下同）五十萬元以償還己○○
    未果，即命乙○○將其身上所有之財物拿出，乙○○因而交付現金三萬五千元予
    丁○○，並於同日約十九、二十時許，由戊○○持乙○○所有台灣中小企業銀行
    （帳號0000000000）、華僑銀行（帳號0000000000000
    0）及郵局（局號0000000，帳號0000000）三張提款卡，並逼問
    得密碼後，以電話連絡己○○共同前往金融機構之提款機提款，惟因帳戶內無現
    金或因密碼錯誤，致無所獲。綽號「阿益」者即命乙○○簽下內容為「立書人乙○○於民國八十八年二月至四月間，於萬代福十樓設立麻將賭場，其中於每一圈
    抽頭新台幣一千二百元，全以詐賭之手法所得，並詐得己○○之房屋地契與本票
    面額共計四十九萬三千元，本人將無條件負責奉還，唯恐口說無憑，特立此書，
    以資為證，並願意放棄一切申訴抗辯權」之切結書二份。另由丁○○電請己○○
    至台中縣烏日鄉○○路○道中學對面之書局，購買空白本票一本，送至台中縣新
    興路三五五號現場，由丁○○命乙○○簽下如附表所示之本票二紙，以為擔保。
    迄同日二十二時許，由戊○○與己○○將乙○○所有停放在「筑軒茶坊」之車牌
    ＰＯ─６０４０號自小客車，開至台中縣烏日鄉○○路與三民街口之「興農超市
    」附近後，戊○○再與綽號「阿益」者將乙○○載至上開地點釋放，共同以非法
    方法，剝奪乙○○之行動自由達九小時。
四、嗣經乙○○向台中市警察局第三分局報案，先於八十八年九月十日十七時三十分
    許，在台中縣烏日鄉○○路三五巷二三號八樓查獲己○○；復於同日二十二時許
    ，戊○○駕駛車牌Ｘ２—３５３１號之自小客車搭載丁○○，至台中市○○路、
    工學一街口，擬向乙○○拿取己○○簽發之本票、收據及房地所有權狀時，為警
    查獲，並扣得該義大利制式半自動手槍（槍枝管制編號：0000000000）一支（含
    彈匣二個）及制式口徑9mm子彈十顆（經鑑驗試射三顆，餘七顆）、己○○所有
    因犯罪所得即乙○○所簽發之切結書二份及如附表所示之本票二紙等物。
五、案經乙○○訴由台中市警察局第三分局報請台灣台中地方法院檢察署檢察官偵查
    起訴。
      理  由
一、訊據被告戊○○坦承上開未經許可持有槍、彈之事實，並有手槍一支（含彈匣二
    個）及子彈十顆扣案可資佐證。該扣案之槍彈經送內政部警政署刑事警察局鑑定
    結果，認手槍係義大利TANFOGLIO廠製P19 STANDARD MODEL口徑9mm制式半自動手
    槍，槍管內具六條右旋之來復線，機械性能良好，可擊發子彈，具有殺傷力；另
    子彈十顆，均係制式口徑 9mm手槍用彈，皆具有殺傷力，有該局八十八年九月二
    十八日刑鑑字第九五五四一號鑑驗通知書附卷可憑。
二、檢察官上訴意旨略以：被告等係以勒贖為目的，共同剝奪告訴人聯絡配偶籌款五
    十萬元及簽發面額一百萬元本票二紙，強行取走告訴人身上現金三萬五千元、提
    款卡三張，並逼問告訴人密碼後前往提領，原審未依擄人勒贖、強盜論科顯有未
    洽。又，被告等持槍觸犯本罪，惡性重大，原審未依槍砲彈藥刀械管制條例規定
    予以宣告強制工作。告訴人並未詐賭，與被告等亦未有任何債務關係，原審採信
    被告等辯解均有未洽等語。被告戊○○上訴理由略以：當日係告訴人表示願意帶
    伊等去取回己○○之所有權狀，才一起搭計程車，並未剝奪告訴人之自由，然因
    告訴人在車上言多閃爍，無誠意返還權狀，致伊等不滿才動手毆打等語。被告丁○○上訴理由略以：伊對戊○○持有槍彈並不知情，伊係於坐在計程車上前座，
    才發現戊○○帶有槍枝。且伊主觀上係為代己○○取回被詐騙之財物，無不法所
    有之意圖，不構成強盜罪，至多僅構成妨害自由及傷害罪嫌等語。被告己○○上
    訴理由略以：不知戊○○持有槍彈，亦未要求戊○○、丁○○強押、毆打乙○○
    等語。
三、本院查：
  (一)被告己○○以討論債務問題為由，於八十八年九月九日十三時許，將乙○○約至
    台中市○區○○○街一八九號「筑軒茶坊」二樓，未久己○○藉故下樓，被告戊○○即攜帶前開槍彈，夥同綽號「阿益」者，將乙○○自「筑軒茶坊」二樓強押
    下樓，坐上丁○○所攔搭之計程車，丁○○坐在右前座，戊○○坐在左後座，綽
    號「阿益」者坐在右後座，乙○○則被押在戊○○及綽號「阿益」者之中間，開
    往台中縣烏日鄉三和村筏子溪旁砂石場空地，戊○○、綽號「阿益」者即將乙○○拉下車加以毆打，再搭乘原車，將乙○○押往台中縣烏日鄉○○路三五五號丁○○之租住處，夥同戊○○之友人即綽號「小劉」及「阿祥」之成年男子，以膠
    帶捆綁乙○○雙手、貼住其嘴巴，並以毛巾蒙住乙○○之雙眼，再共同毆打乙○○，致乙○○受有左眼眶、左手前臂、左上臂、左手三角肌、右手前臂、右手上
    臂、左背部、右背部、兩小腿外側面多數皮下瘀血等傷害。丁○○等人同時令乙○○打電話聯絡家人籌款五十萬元以償還己○○未果，即命乙○○將其身上所有
    之財物拿出，乙○○因而交付現金三萬五千元予丁○○，並於同日約十九、二十
    時許，由戊○○持乙○○所有台灣中小企業銀行（帳號0000000000）
    、華僑銀行（帳號00000000000000）及郵局（局號000000
    0，帳號0000000）三張提款卡，並問得密碼後，以電話連絡己○○共同
    前往金融機構之提款機提款，惟因帳戶內無現金或因密碼錯誤，致無所獲。綽號
    「阿益」者即命乙○○簽下內容為「立書人乙○○於民國八十八年二月至四月間
    ，於萬代福十樓設立麻將賭場，其中於每一圈抽頭新台幣一千二百元，全以詐賭
    之手法所得，並詐得己○○之房屋地契與本票面額共計四十九萬三千元，本人將
    無條件負責奉還，唯恐口說無憑，特立此書，以資為證，並願意放棄一切申訴抗
    辯權」之切結書二份。另由由丁○○命乙○○在空白本票上簽下如附表所示之本
    票二紙，以為擔保。迄同日二十二時許，由戊○○與己○○將乙○○所有停放在
    「筑軒茶坊」之車牌ＰＯ─６０４０號自小客車，開至台中縣烏日鄉○○路與三
    民街口之「興農超市」附近後，戊○○再與綽號「阿益」者將乙○○載至上開地
    點釋放之事實，業據乙○○於警訊、偵查、原審審理及本院調查時指訴明確，並
    有該義大利制式半自動手槍一支、子彈十顆、切結書及如附表所示之本票各二紙
    扣案可資佐證，復有驗傷診斷書一份、乙○○受傷之照片六幀在卷可憑。被告戊○○、丁○○對於以被告己○○懷疑乙○○設局詐賭，欲取回權狀、本票、收據
    為由，於前揭時間，以計程車載乙○○自「筑軒茶坊」至台中縣烏日鄉三和村筏
    子溪旁砂石場空地，再載往台中縣烏日鄉○○路三五五號被告丁○○之租住處，
    並叫乙○○簽發切結書及如附表所示之本票等事實均自白不諱。被告戊○○並坦
    承當日有持上開槍、彈，於計程車上有亮出該槍彈，並在台中縣烏日鄉三和村筏
    子溪旁砂石場空地，與綽號「阿益」者共同毆打乙○○，綽號「小劉」及「阿祥
    」者在台中縣烏日鄉○○路三五五號，亦有毆打乙○○等情亦供承在卷。是被告
    戊○○、丁○○等確有妨害自由及傷害犯行應可認定。
  (二)被告己○○雖辯稱：未要求戊○○、丁○○強押、毆打告訴人云云，然查：被告
    己○○於原審八十八年十一月十日調查時供稱：「我向丁○○說我和乙○○有債
    務糾紛，乙○○打電話給我，我才去筑軒茶坊，我連絡丁○○，丁○○才帶戊○○去，在那裡和乙○○討論十五分鐘，後來我下樓．．．我有拿乙○○的提款卡
    要去提款，是戊○○打行動電話告訴我乙○○身上有提款卡，提款是我和戊○○
    一起去的。丁○○電話叫我買本票，所以我就到烏日鄉○○路○道中學對面書局
    買空白支票一本，乙○○簽本票及切結書我都不在場，我只是把本票交給丁○○
    而已，我在晚上七時至八時左右到筑軒茶坊將乙○○的車子開到烏日鄉○○路○○路口的興農超市前面，開車子是我和戊○○一取去開的」「我沒有向他 (指告
    訴人)借過錢，是我到他那裡賭博，我有輸一些錢，後來他向我說要和我合資開
    賭場，因我沒有錢所以拿房地契給他去借錢，後來沒有下文，才要向他要回房地
    契」等語。本件戊○○、丁○○等人強押告訴人之目的，即係為處理被告己○○
    與告訴人間之債務糾紛，案發當日又係魏某以電話聯絡告訴人至上開茶坊後離去
    ，其後魏某更在取得告訴人之提款卡後，與被告戊○○共同前往提款，並購買空
    白本票交付丁○○命告訴人填寫，參酌被告己○○所使用之０９３０─５６１８
    ０５號行動電話，自八十八年九月九日十三時十七分三十六秒起，至同日二十二
    時八分二秒止，計與被告戊○○所使用之０９３２─５１５７４６號行動電話連
    絡八次；與被告丁○○所使用之０９３６─３０５０９３號行動電話連絡高達四
   十八次，有原審法院函調上開各號電話之通聯紀錄在卷可證，及被告戊○○於警
    訊時供：「 (問：所有過程中己○○是否參與？)他知道，但我們毆打乙○○時
    他都不在場，他都在門外，我們需要什麼東西都會打電話叫他去買」等語，顯見
    被告己○○就戊○○、丁○○在妨害乙○○行動自由期間之一切作為，應不僅知
    悉，且全然在其掌握之中。
  (三)至被告丁○○、己○○所辯，伊等不知被告戊○○攜帶上開槍彈一節，查：(1)告
    訴人與己○○相約於筑軒茶坊，先由己○○出面與告訴人為短暫之談話後，魏某
    藉故下樓，被告戊○○和綽號『阿益』隨即上樓，戊○○並顯示其放置於腰間之
    槍枝，要求伊下樓，在下樓過程中伊質問己○○，己○○未回答，告訴人即被強
    押進入一計程車內，當時丁○○已在車上之右前座，告訴人坐後座中間，左邊為
    戊○○，右邊佳綽號『阿益』男子，戊○○在車上有拉槍機等情，已據告訴人於
    警訊、偵查、原審及本院調查時指訴明確。(2)被告己○○於八十八年十一月十日
    原審訊問時供稱：「我向丁○○說我和乙○○有債務糾紛，乙○○打電話給我，
    我才去筑軒茶坊，我連絡丁○○，丁○○才帶戊○○去，在那裡和乙○○討論十
    五分鐘．．」等語。被告戊○○於八十八年九月十一日檢察官偵查時亦分別坦承
    ：確於計程車上有拿出上開槍枝等語，被告丁○○於警訊及偵查時亦分別坦承：
    「因為筑軒茶坊二樓地方小不好講話，遂叫被害人乙○○出來講，就攔一部計程
    車（車號不詳），我坐右前座，戊○○坐左後座．．被害人乙○○押在中間．．
    」「．．戊○○從腰際將手槍（就是刑事組查獲之手槍）拿出來亮給被害人乙○○看」「我坐上計程車前座，才發現賴某有帶槍．．」等語，是被告丁○○知悉
    被告戊○○攜帶槍枝應無疑義。(3)以被告己○○與告訴人相約見面，再由被告戊○○持槍夥同綽號『阿益』男子強押告訴人上車及被告丁○○在未進入茶坊之情
    形下，自行僱用計程車在茶坊外等候戊○○等人上車後，於車上出示槍彈並將告
    訴人載往他處毆打以解決所謂債務糾紛等流程觀之，被告三人顯於事前已計劃分
    工。否則依常情而論，被告己○○、丁○○與戊○○如確有徵得告訴人之同意，
    由告訴人自願帶同前往取回被告己○○所有之權狀等物品，被告戊○○何必在計
    程車上亮出槍、彈？又被告等如係單純以平和之方式向告訴人索回上開物品，被
    告戊○○又何須隨身攜帶槍、彈？被告丁○○又何必將乙○○帶往人跡罕至之筏
    子溪旁，加以毆打？是被告己○○、丁○○所辯，不知戊○○攜帶搶彈一節，顯
    不足採。
  (四)至被告等在主觀上是否有不法所有意圖一節，按懲治盜匪條例第二條第一項第九
    款之擄人勒贖罪，以意圖勒贖而擄人為其構成要件，故行為人之主觀上必先有不
    法得財之意思，進而施行強暴、脅迫，將被害人擄至自己勢力範圍之內，希圖其
    出款贖回者，始能成立，若初無不法得財之意思，而是另有其他原因，僅用非法
    方法剝奪人之行動自由以洩忿或藉此以圖要挾者，祇能構成妨害自由罪，要難以
    擄人勒贖罪論。又，刑法之強盜罪，以有為自己不法所有之意圖為構成要件之一
    ，若奪取財物係基於他種目的，而非出於不法所有之意思者，縱其行為違法，要
    不成立強盜罪。查：(1)被告己○○於偵查及原審時就其與告訴人間之財物糾紛之
    緣由供稱：「因『許』在中市○○路萬代福大樓十樓經營賭場，八十八年二月間
    在『許』那裏賭輸了七、八萬，三、四月間五天之內又輸了廿幾萬，拿房契給他
    當抵押，後來我又開了本票及契結書（借據）給他，但，後來他將我的房契轉給
    一個綽號叫『阿胖』的人，後來『阿胖』那些人來向我要錢，也就是等於一次向
    我要二次錢」「．．是我欠乙○○賭債六至七萬元，他才介紹我向鄭振銘借卅萬
    元，有一部份我要繳利息，一部份家用，但這卅萬我都未拿到」「我沒有向他借
    過錢，是我到他那裡賭博，我有輸一些錢，後來他向我說要和我合資開賭場，因
    我沒有錢所以拿房地契給他去借錢，後來沒有下文，才要向他要回房地契。」「
    （問「為何簽卅萬及十九萬多的本票給他？）他說先簽本票才能借的到錢」各等
    語。告訴人雖否認曾經營賭場，其與被告己○○間亦無賭債之糾紛，惟其於八十
    八年十一月廿六日原審訊問時供稱：「有  (與己○○有債務糾紛)，他欠我四九
    萬多元，他有拿房契給我。他先向我朋友鄭振銘借卅萬元，但錢沒有還，因我是
    保證人，我代為清償，所以他才欠我卅萬元，另外我幫他還其他債務一九三四○○元，所以共欠我四九三四○○元，房契是八八、七月初拿給我，以便鄭振銘設
    定，但鄭振銘自己去查不值錢，所以沒有設定，我幫他還錢後，權狀就一直放在
    我這裡」等語，債務內容實際情形為何，固係各說各話，然彼此因確有糾葛則無
    疑義。(2)告訴人所使用之０９３５─５７０７９５號行動電話於其被強押之期間
    內即八十八年九月九日十九時三十分八秒、同日十九時三十一分三十秒、同日二
    十一時三十三分十四秒，曾三次發話至０９３７─２１７１１６號行動電話，並
    於其被釋放後即同日二十二時五十三分三十八秒、同日二十三時四十一分三十一
    秒，二次受話自該０９３７─２１７１１６號行動電話，有原審法院函調乙○○
    上開行動電話之通聯紀錄在卷可憑。告訴人就此到庭陳稱：「第一通是被告拿我
    的手機打的，第二、三通是被告叫我打的，是和一位叫『小胖』者通話，騙『小
    胖』出來代替我當人質，讓我回去籌錢‧‧‧之後『小胖』有打電話進來給我，
    時間是在我被釋放回彰化途中，他打來二次，我把所有的事情均告訴他，提醒他
    ，如有人約他出去，不要答應」云云。然經原審函查０９３７─２１７１１６號
    行動電話之申請人為李國華，再經傳訊李國華到庭證述該０９３７─２１７１１
    ６號行動電話均由其先生林文昭使用，乃傳訊證人林文昭到庭結證：「認識（乙○○），以前是提供場所給人打麻將的合夥人，在中華路萬代福戲院上面的十樓
    」「我和他合夥前，他已在經營了，他找我合夥只有一個月而已，後來我有聽說
    他還在經營，但已換了地方」「我和他合作到八十八年二月二十六日止，三月九
    日是最後一次見面，我好像有聽過別人說他有詐賭，但什麼人說的，我已忘了」
    「（九月九日晚上）他約我見面，談以前合夥賭場之事，他未和我算清以前的帳
    」「（問：九月九日當天，乙○○有無向你說他被人持槍押走？）沒有，他只是
    說他有一些事情要處理，他沒有說被持槍押走」「（問：三月九日至九月九日間
    ，有無與乙○○聯絡？）都是我找他，但未找到人，直到九月九日他才主動與我
    聯絡。我和他拆夥後，他沒有和我算清楚帳目，我共投資七○萬左右，只分回一
    萬元，所以要和他算清楚，而且有人向我反應他詐賭的事，我很緊張，想要弄清
    楚，所以急著找他」等語。是依告訴人所言，其為防林文昭遭被告等人加害，曾
    予示警，則林文昭應無迴護被告三人而故為不利於乙○○及其自己之證詞。(3)參
    諸被告己○○提出經告訴人指認為其筆跡之電話連絡簿三張，在個別電話之後，
    分別附記有「一千底」「五千時再打」及下班、回國之時間日期，客觀上應可認
    係邀賭之連絡名冊，足徵被告己○○指稱告訴人設局詐賭，尚非無據。本件被告
    己○○既因懷疑乙○○設局詐賭，致其積欠乙○○債務，並簽發本票二紙、收據
    一份，連同其所有之房地所有權狀交付乙○○，被告三人為取回上開物品，始起
    意持槍強押乙○○，應無預有不法得財之意思，難認係意圖勒贖而擄人或構成強
    盜犯行。(4)至告訴人稱權狀於八十八年七月十日即返還被告己○○云云，惟其並
    未提出被告己○○已取回該等權狀之證明，況告訴人於原審曾稱其代被告己○○
    將借款三十萬元返還鄭振銘後，「權狀一直在放在我這裡」等語，且證人鄭振銘
    到庭證述其於八十八年七月中旬，將權狀還給告訴人，告訴人於八十八年七月底
    ，在其住處返還三十萬元等語，是告訴人縱有將該三十萬元轉借交付予被告己○○，其代償亦在七月底，告訴人所云被告己○○於八十八年七月十日即取回權狀
    ，顯與先前所云還款後權狀仍由其持有，互有矛盾，尚難單憑告訴人所為被告己○○已取回權狀之片面指述，即認被告等係意圖勒贖而擄人。
    綜上所述，被告三人共同持槍強押乙○○，加以毆打之事證已臻明確，被告等所
    辯，係畏罪避就之詞，委無可取，其犯行均堪認定。
四、核被告三人所為，均係犯槍砲彈藥刀械管理條例第七條第四項未經許可持有手槍
    罪及同條例第十二條第四項未經許可持有子彈罪、刑法第三百零二條第一項非法
    剝奪人之行動自由罪及同法第二百七十七條第一項之傷害罪。被告等強押乙○○
    並非意在勒贖，其所為係犯刑法第三百零二條第一項之罪，業如前述，公訴人認
    被告三人係犯懲治盜匪條例第二條第一項第九款擄人勒贖之罪，尚有未洽，起訴
    法條應予變更。被告等與綽號「阿益」「小劉」及「阿祥」者，有犯意之聯絡及
    行為之分擔，均為共同正犯。被告三人同時持有手槍、子彈，係一行為觸犯未經
    許可持有手槍及未經許可持有子彈等二罪名，為想像競合犯，應依刑法第五十五
    條之規定，從一重之未經許可持有手槍罪處斷。被告戊○○所犯非法剝奪人之行
    動自由罪及傷害罪間，有方法結果之牽連關係，為牽連犯，應從一重依刑法第三
    百零二條第一項非法剝奪人之行動自由罪處斷。被告戊○○未經許可持有手槍後
    ，另行起意持槍押人，所犯未經許可持有手槍罪與非法剝奪人之行動自由罪，自
    應分論併罰。被告丁○○、己○○持槍意在押人，所犯未經許可持有手槍、非法
    剝奪人之行動自由及傷害等三罪間，有方法結果之牽連關係，為牽連犯，應從一
    重依槍砲彈藥刀械管理條例第七條第四項未經許可持有手槍罪處斷。復查，被告
    丁○○曾因恐嚇等案件，經本院判處應執行有期徒刑六月，於八十五年三月十八
    日易科罰金執行完畢，有台灣台中地方法院檢察署刑案資料查註紀錄表及台灣高
    等法院被告全國前案紀錄表各一紙附卷可按，為累犯，應依法加重其刑。
五、原審因而適用刑事訴訟法第二百九十九條第一項前段、第三百條，槍砲彈藥刀械
    管制條例第七條第四項第十二條第四項，刑法第十一條前段第二十八條、第
    三百零二條第一項第二百七十七條第一項、第四十七條、第五十五條第四十
    二條第三項、第五十一條第五款、第三十八條第一項第一款、第三款，罰金罰鍰
    提高標準條例第一條前段、第二條規定，並審酌被告等犯罪之動機、手段，其持
    用殺傷力強大之制式槍彈，強押被害人解決爭端，對社會治安之危害至鉅，暨犯
    後之態度等一切情狀，就被告丁○○、己○○各量處有期徒刑五年四月，併科罰
    金新台幣八十萬元，被告戊○○違反槍砲彈藥刀械管制條例部分量處有期徒刑五
    年六月，併科罰金一百萬元，妨害自由部分量處有期徒刑二年六月，並定執行刑
    為有期徒刑七年十月，罰金部分並均諭知易服勞役之折算標準，就扣案之義大利
    制式半自動手槍一支（含彈匣二個）及制式口徑9mm子彈七顆，均係違禁物；切
    結書二份及如附表所示之本票二紙，屬被告己○○所有因犯罪所得之物，均併予
    宣告沒收。其就是否宣告強制工作部分，原審依大法官會議釋字第四七一號解釋
    認為：「被告戊○○固長期非法持有槍、彈，惟除本件外，查無供其他犯罪使用
    之情形，被告等為處理賭債糾紛，僅持槍押人，並未槍擊，無以該槍彈加害他人
    生命、身體之行為，本院認處以前揭之刑，已足收懲儆之效，如對之宣告強制工
    作，有違比例原則，揆諸前揭解釋意旨，爰均不對被告宣付強制工作」等語，其
    認事用法核無違誤，量刑亦屬允當，被告等上訴意旨否認有妨害自由犯行及被告
    丁○○、己○○否認共同持有槍彈一節固無理由，檢察官上訴認被告等應構成擄
    人勒贖、強盜犯行且需宣告強制工作云云亦屬無據，其等上訴均為無理由，應予
    駁回。
六、據上論斷，應依刑事訴訟法第三百六十八條，判決如主文。
本案經檢察官甲○○到庭執行職務。
中      華      民      國     八十九     年      十      月     三     日
                                   臺灣高等法院臺中分院刑事第四庭
                                         審判長法  官  洪  耀  宗
                                               法官  吳  重  政
                                               法  官  劉  登  俊
右正本證明與原本無異。
如不服本判決應於收受送達後十日內向本院提出上訴書狀，其未述上訴之理由者並
得於提起上訴後十日內向本院補提理由書（均須按他造當事人之人數附繕本）。
                                               書記官  吳  麗  慧
中      華      民      國     八十九     年      十      月     六     日
┌───────────────────────────────────┐
│附表：                                                                │
├──┬──┬───┬──────┬──────┬────┬──────┤
│編號│票據│發票人│發   票   日│付   款   日│金    額│票 據 號 碼 │
│    │種類│      │            │            │(新台幣)│            │
├──┼──┼───┼──────┼──────┼────┼──────┤
│ １ │本票│許志超│年９月９日│年９月１０日│一百萬元│三九○四八○│
├──┼──┼───┼──────┼──────┼────┼──────┤
│ ２ │本票│許志超│年９月９日│年９月１０日│一百萬元│三九○四八一│
└──┴──┴───┴──────┴──────┴────┴──────┘
                                                                       Ｄ


司法院資訊處製作；財團法人民間司法改革基金會備份。
